最高法院刑事判決　　　　　　　　　　　　　　　　八十六年度台非字第一五七號
　　上訴人　最高法院檢察署檢察總長
　　被　告　甲○○
右上訴人因被告偽造文書案件，對於台灣高等法院中華民國八十五年十一月二十八日
第二審確定判決（八十五年度上更(一)字第九八五號，起訴案號：前台灣台北地方法院
士林分院檢察署八十四年度偵字第四六七三號），認為違法，提起非常上訴，本院判
決如左：
    主  文
上訴駁回。
    理  由
非常上訴理由稱：「按判決不適用法則或適用不當者為違背法令。依本法應於審判期
日調查之證據未予調查、判決所載之理由矛盾者，當然為違背法令。刑事訴訟法第三
百七十八條、第三百七十九條第十及第十四款分別定有明文。依本件原判決事實欄之
記載，被告係「明知違規人並非『莊錦坤』而係其本人，竟在內政部警政署公路警察
局公警局字第0000000號舉發違反道路交通管理事件通知單上收受通知聯者
簽章欄內偽造『莊錦坤』之簽名，表示已收到該通知單後再交回（非行使）……。」
則被告既明知違規者係其自己而非「莊錦坤」仍在該通知單上「收受通知聯者簽章」
欄內偽造「莊錦坤」之簽名，表示已收到該通知單係偽造莊錦坤收到該通知單之收據
，而後再交回交通警察人員處理，即係將該收到通知單之收據交回交通警察，作為收
到該通知單之證明。當然係偽造私文書後之行使行為。乃竟又以括號註明「非行使」
該事實本身之記載，已屬自相矛盾。而主文一欄內論以行使偽造私文書罪，又與其括
號之註明「非行使」自相矛盾。其理由欄復明被告偽造文書後並未行使，第一審判
決論被告行使偽造私文書罪係不當，故予撤銷改判。尤與主文一欄之記載相矛盾。又
偽造之印章、印文或署押，不問屬於犯人與否，沒收之。刑法第二百十九條規定甚明
。本件被告在警察人員訊問時，自承除簽其朋友之名「並捺印」收受該違規通知（偵
查卷第五頁背面）。卷內該通知及二、三、四聯影本（見同上卷第七頁、更(一)字卷第
二十至第二十二頁）上又確有指紋存在。足徵該被告之自白與事實相符。是被告除偽
造莊錦坤之簽名外，並有偽造莊某指印之行為，係被告偽造私文書之階段行為，法院
即應予以查明，以為能否適用刑法第二百十九條之基礎，顯有調查之必要性。原審竟
未於審判期日予以調查明確，依法諭知該通知單上偽造之莊錦坤指印沒收，揆諸首開
規定，顯屬違法。案經確定，爰依刑事訴訟法第四百四十一條、第四百四十三條提起
非常上訴，以資糾正。」等語。
本院按非常上訴審，應以原判決所確認之事實為基礎，以判斷其適用法律有無違誤，
如非常上訴理由係對卷內同一證據資料之證明力，持與原判決相異之評價，而徒憑己
見漫指原判決認定事實不當，進而指為違法，即係對事實審法院證據取捨裁量權行使
之當否所為之任意指摘，自與非常上訴係以統一法令適用之本旨有違。且如依原判決
所確認之事實，其適用法律並無違誤，即難謂為判決違背法令，縱原確定判決未予詳
查某重要證據，致所確認之事實發生疑義，除合於再審條件應依再審程序救濟外，非
常上訴審無從進行調查未經原確定判決所認定之事實，其適用法律有無違誤，即屬無
憑判斷。因之以調查此項事實為前提之非常上訴，自難認為有理由。又刑法上之行使
偽造私文書罪，必須提出偽造之文書，本於該文書之內容有所主張，方能成立，如非
主張其內容，僅為交付行為，尚與行使有別。其是否已達行使之階段，為事實認定問
題。本件原審本其採證認事職權，綜合全案卷證資料，認定被告甲○○駕車違規行駛
高速公路路肩，經警查獲，在警員製作之舉發違反道路交通管理事件通知單之收受通
知聯者簽章欄內偽簽莊錦坤之姓名，表示已收到該通知單後，再交回（未行使）警員
處理，足以生損害於道路交通管理之正確性及莊錦坤等情。並於判決理由內明，被
告僅係在上開通知單簽收，並未於簽收後本於該文書（即通知單）主張其內容，業據
警員吳俊欣供明，故被告偽造私文書後，並未進而行使，應成立刑法第二百十條之偽
造私文書罪，第一審判決論處被告行使偽造私文書罪刑為不當，應予撤銷改判。核其
證據取捨與事實之認定，於法無違。原判決事實及理由均認被告僅成立偽造私文書罪
，並無行使行為，所引法條亦未列載刑法第二百十六條，其主文雖贅寫「行使」二字
，顯係誤載，此項主文用語不當，或欠周全，惟其援用之科刑法條並無錯誤，尚非適
用法律違誤，且顯然於判決無影響，得隨時以裁定更正。揆之前揭說明，自不得任指
原判決適用法則不當或理由矛盾。又原判決並未認定被告於前開通知單上冒用莊錦坤
名義捺指印以偽造文書，此部分非原判決所確認之事實，其是否應予調查及沒收該指
印，涉及事實認定問題，不在非常上訴審所得審酌之範疇，以調查此項非原確定判決
所認定之事實為前提之非常上訴，亦難認為有理由。非常上訴意旨指摘原判決違法，
非有理由，應予駁回。
據上論結，應依刑事訴訟法第四百四十六條，判決如主文。
中      華      民      國    八十六    年      五      月    二十九    日
                              最高法院刑事第五庭
                                  審判長法官  陳  錫  奎
                                        法官  洪  清  江
                                        法官  李  璋  鵬
                                        法官  吳  昆  仁
                                        法官  李  彥  文
      右正本證明與原本無異
                                              書  記  官
中      華      民      國    八十六    年      六      月      四      日
